臺灣臺中地方法院刑事判決　　　　　　　96年度易字第4394號
公　訴　人　臺灣臺中地方法院檢察署檢察官
被　　　告　乙○○
上列被告因詐欺案件，經檢察官聲請以簡易判決處刑（九十六年
度偵緝字第一七○一、一七○二號)，本院沙鹿簡易庭認不宜以
簡易判決處刑，移請本院刑事庭改依通常程序審理，判決如下：
    主    文
乙○○幫助共同意圖為自己不法之所有，以詐術使人將本人之物
交付，處有期徒刑伍月，減為有期徒刑貳月又拾伍日，如易科罰
金，以新臺幣壹仟元折算壹日。又幫助共同意圖為自己不法之所
有，以恐嚇使人將本人之物交付，處有期徒刑伍月，減為有期徒
刑貳月又拾伍日，如易科罰金，以新臺幣壹仟元折算壹日。應執
行有期徒刑肆月，如易科罰金，以新臺幣壹仟元折算壹日。
    犯罪事實
一、乙○○依一般社會之通見，可預見一般人取得他人金融機構
    存款帳戶使用，常與財產犯罪密切相關，且取得他人存摺之
    目的在於取得贓款及掩飾犯行避免遭人追查，苟提供金融帳
    戶予他人使用，將被犯罪集團作為詐騙或恐嚇財物匯款之工
    具，竟仍基於幫助他人詐欺取財、恐嚇取財之犯意及縱有人
    持以犯罪亦不違反其本意之不確定故意，為下列犯行：
(一)、於民國九十五年十一月十日前某日，在不詳地點，將其所申
    請開立之臺中縣沙鹿鎮農會帳號00000000000000號帳戶之存
    摺、提款卡（含提款密碼）等物（下稱沙鹿鎮農會帳戶），
    交付某真實姓名、年籍不詳之詐騙集團所屬成員，嗣該姓名
    年籍不詳之人取得上開帳戶後，即與其所屬之詐欺集團成員
    共同基於意圖為自己不法所有之詐欺取財犯意聯絡，於九十
    五年十月二十八日，佯以「小倩」名義撥打電話予丁○○，
    並向丁○○詐稱可成為進一步之朋友，惟須至提款機前確認
    身分等語，致丁○○陷於錯誤，而於九十五年十一月十日匯
    款新台幣（下同）六十五萬零九百二十九元至乙○○上開沙
    鹿鎮農會帳戶，旋遭提領一空，嗣丁○○匯款後發覺受騙，
    而報警循線查悉上情。
(二)、於九十五年十一月二十八日至同年十二月六日間某日，在不
    詳地點，將其所申請開立之中華郵政股份有限公司沙鹿郵局
    帳號00000000000000號帳戶之存摺、提款卡（含密碼）等物
    （下稱沙鹿郵局帳戶），交付某真實姓名、年籍不詳之詐騙
    集團所屬成員，嗣該姓名年籍不詳之人取得上開帳戶後，即
    與其所屬之詐欺集團成員共同基於意圖為自己不法所有之恐
    嚇取財犯意聯絡，於九十五年十二月六日撥打電話予甲○○
    ，向甲○○騙稱其兒子已遭綁架，必須匯款二十萬元等語，
    致甲○○心生畏懼並陷於錯誤，而於同日依指示匯款二十萬
    元至乙○○上開沙鹿郵局帳戶，旋遭提領一空，嗣甲○○匯
    款後發覺受騙，而報警循線查悉上情。
二、案經臺中縣警察局清水分局報請臺灣臺中地方法院檢察署檢
    察官偵查起訴。
    理    由
一、證據能力部分：
    按被告以外之人（包括證人、鑑定人、告訴人、被害人及共
    同被告等）於審判外之陳述雖不符刑事訴訟法第一百五十九
    條之一至之四等四條之規定，而經當事人於審判程序同意作
    為證據，法院審酌該言詞陳述或書面陳述作成時之情況，認
    為適當者，亦得為證據；當事人、代理人或辯護人於法院調
    查證據時，知有刑事訴訟法第一百五十九條第一項不得為證
    據之情形，而未於言詞辯論終結前聲明異議者，視為有前項
    之同意，同法第一百五十九條之五定有明文。立法意旨在於
    傳聞證據未經當事人之反對詰問予以核實，原則上先予排除
    。惟若當事人已放棄反對詰問權，於審判程序中表明同意該
    等傳聞證據可作為證據；或於言詞辯論終結前未聲明異議，
    基於尊重當事人對傳聞證據之處分權，及證據資料愈豐富，
    愈有助於真實發見之理念，且強化言詞辯論主義，使訴訟程
    序得以順暢進行，上開傳聞證據亦均具有證據能力。本案被
    告、公訴人於本院審理程序時就公訴人所提之證據，均未加
    爭執，且本院審酌文書作成之形式，均無瑕疵、與待證事實
    具有關聯性等情況，認為適當，應認得為證據，揆諸前開說
    明，就本案所引用之供述、書面證據均具有證據能力，合先
    敘明。
二、訊據被告乙○○對於其有申請開立上開二金融帳戶，且被害
    人丁○○遭人詐騙後匯款至上開沙鹿鎮農會帳戶；被害人甲○○遭人恐嚇、詐騙後匯款至上開沙鹿郵局帳戶等情固坦認
    無訛，惟矢口否認有何幫助詐欺取財、幫助恐嚇取財之犯行
    ，辯稱：上開沙鹿鎮農會及沙鹿郵局帳戶，係伊於九十五年
    六月間同時遭人搶奪，不知為何會被使用為詐欺集團使用之
    帳戶云云。惟查：
(一)、證人即被害人丁○○於九十五年十月二十八日，遭「小倩」
    名義之人來電，向其詐稱可成為進一步之朋友，惟須至提款
    機前確認身分等語，致丁○○陷於錯誤，而於九十五年十一
    月十日匯款六十五萬零九百二十九元至乙○○上開沙鹿鎮農
    會帳戶，旋遭提領一空等情，業據證人即被害人丁○○於警
    詢中證述綦詳，復有員林鎮匯款回條、詐騙帳戶通報警示、
    詐騙電話斷話簡便格式表、內政部警政署反詐騙案件紀錄表
    、沙鹿鎮農會帳戶之開戶資料及交易明細表等各一份在卷可
    參。又證人即被害人甲○○於九十五年十二月六日遭人來電
    ，向其騙稱其兒子已遭綁架，必須匯款二十萬元等語，致甲○○心生畏懼並陷於錯誤，而於同日依指示匯款二十萬元至
    乙○○上開沙鹿郵局帳戶，旋遭提領一空等情，業據證人即
    被害人甲○○於警詢中證述綦詳，復有中華郵政股份有限公
    司函檢附之沙鹿郵局帳戶之開戶資料、交易明細表各一份、
    受理詐騙帳戶通報警示便格式表、內政部警政署反詐騙案件
    紀錄表、、復華銀行國內匯款申請書等各一份在卷可參。足
    見被告所有之上開沙鹿鎮農會、沙鹿郵局帳戶確為供作詐欺
    取財、恐嚇取財之匯款帳戶使用，堪可認定。
(二)、被告雖以前揭詞情置辯，惟被告初於警詢中供稱忘記有無申
    請沙鹿鎮農會帳戶及沒有申請沙鹿郵局帳戶等語；繼於第一
    次偵訊中供稱：沙鹿鎮農會帳戶是於九十五年十月間在沙鹿
    鎮的菜市場遺失，沙鹿郵局帳戶是於九十五年十一月間遺失
    等語；再於第二次偵訊中供稱：沙鹿鎮農會帳戶、沙鹿郵局
    帳戶是於九十五年三、四月間被搶、不見等語。由此足見被
    告前後所辯不一，顯難遽以採信。
(三)、又從事詐欺之人並不會以遺失或遭竊之帳戶來做為詐騙被害
    人之出入帳戶，因一旦失主至金融機構辦理掛失止付，從事
    詐欺之人將無法提領詐得金額，豈非白忙一場，且詐欺集團
    若未得原帳戶所有人同意而加以使用，則詐得金額亦有可能
    遭原帳戶所有人提領一空，是被告辯稱遭竊云云，要難採信
    ，本件被告應係將上開帳戶存摺、提款卡（含提款密碼）提
    供予詐欺犯罪集團成員使用，方合情理。
(四)、再本院觀之上開沙鹿郵局帳戶之歷史交易明細表及申請資料
    顯示，被告所有之上開帳戶於九十五年十一月二十八日仍由
    其自行申辦「掛失補副」，且當日存款僅餘一百五十九元，
    直至同年十二月六日即遭詐欺集團成員利用為詐欺、恐嚇取
    財之匯款帳戶，本院因而據以認定被告上開沙鹿郵局帳戶係
    於九十五年十一月二十八日至同年十二月六日期間內將該帳
    戶提供予詐欺犯罪集團成員使用甚明。
(五)、按刑法上之故意，可分為直接故意與不確定故意（間接故意
    ），所謂「不確定故意」，係指行為人對於構成犯罪之事實
    ，預見其發生而其發生並不違背其本意者，刑法第十三條第
    二項定有明文；且衡諸常情，一般國人向金融機構開設帳戶
    ，並無任何法令限制，若係正當用途，大可光明正大，自行
    申請供己使用，何必向他人收集？再者，帳戶之用途係用來
    存提款項，而存摺、提款卡等均係個人重要之物件，並具有
    一定金融交易目的及識別意義，一旦有人收購他人帳戶及上
    開物品供做不明使用，依一般認知，必是隱身幕後之使用人
    欲利用人頭帳戶掩飾犯行免於遭人追查，自極易於令人有與
    不法犯罪之目的相關之合理懷疑。又近來利用各種名義詐欺
    、恐嚇取財之犯罪類型層出不窮，該等犯罪，多數均係利用
    他人帳戶作為恐嚇取財或詐欺所得財物之出入帳戶，並經媒
    體廣為披載，被告縱使並不確知所提供之帳戶，係遭他人用
    以對被害人詐欺、恐嚇取財，亦無法確知取得帳戶之人係以
    何種方法於何時地為詐欺、恐嚇取財之具體內容，惟對於其
    所提供之上揭帳戶，將遭人作為詐欺、恐嚇取財犯行所得財
    物匯入及提領之工具使用，應有概括之認識，且可預見其發
    生。被告為具一般社會智識經驗之成年人，自應知該詐欺集
    團係利用上開帳戶作為犯罪之用，是其對於他人利用上開帳
    戶存摺、提款卡（含提款密碼）作為犯詐欺、恐嚇取財罪之
    出入帳戶等情，能預見其發生且其發生不違背其本意，其有
    幫助該詐欺集團利用上開帳戶犯共同詐欺罪之不確定故意，
    允無疑義。
(六)、綜上，被告所辯洵不足採，本案事證明確，被告犯行洵堪認
    定，應依法論科。
三、論罪科刑：
(一)、按詐欺集團所屬成員，基於為自己不法所有之犯意聯絡，以
    上開之方式為詐術，使證人即被害人丁○○陷於錯誤，而依
    其指示匯款予詐欺集團，是該詐欺集團成員所為，係犯刑法
    第三百三十九條第一項之詐欺取財罪。被告將其上開金融帳
    戶交給詐欺集團成員供作詐騙匯款帳戶，顯係基於幫助該詐
    欺集團成員詐欺取財之犯意，且其所為提供前開帳戶之行為
    屬刑法詐欺取財罪構成要件以外之行為，其既以幫助該詐欺
    集團犯罪之意思而參與犯罪構成要件以外之行為，核其所為
    ，係犯刑法第三十條第一項前段、第三百三十九條第一項之
    幫助詐欺取財罪。又按以恐嚇使人將物交付，有時固亦含有
    詐欺性質，但與詐欺之區別，則在有無施用威嚇，使人心生
    畏懼之情形為斷；又按恐嚇罪質，非不含詐欺性，其與詐欺
    之區別，係在行為人對於被害人所用之手段，僅使其陷於錯
    誤，為詐欺，使發生畏懼心者，為恐嚇；再按刑法第三百四
    十六條第一項之恐嚇取財罪，與同法第三百三十九條第一項
    之詐欺取財罪，二者之區別，在於前者係施用使人心生畏怖
    之恐嚇手段，致被害人心生畏懼，明知不應交付財物而交付
    ，後者則係施用詐術手段，使人陷於錯誤，誤信為應交付財
    物而交付，惟上開之恐嚇手段，常以虛假之事實為內容，故
    有時亦不免含有詐欺之性質，倘含有詐欺性之恐嚇取財行為
    ，足使人心生畏懼時，自應僅論以高度之恐嚇取財罪，殊無
    再適用詐欺取財罪之餘地，有最高法院二十八年上字第一二
    三八號、三十年上字第六六八號判例及八十四年度臺上字第
    一九九三號判決意旨可資參照，查上開犯罪事實欄一、(二)部
    分，依證人即被害人甲○○陳述之被害事實，足認其係因遭
    人恐嚇，致心生畏懼而匯款，又被告所為提供前開帳戶之行
    為屬刑法詐欺、恐嚇取財罪構成要件以外之行為，其既以幫
    助犯罪之意思而參與犯罪構成要件以外之行為，是被告犯罪
    事實欄一、(二)所為，應係犯刑法第三十條第一項、第三百四
    十六條第一項之幫助恐嚇取財罪，此部分公訴意旨漏未斟酌
    上情，誤認被告僅係犯刑法第三十條第一項、第三百三十九
    條第一項之幫助詐欺取財罪，尚有未洽，惟其基本事實同一
    ，本院自應與審理，並變更其起訴法條。被告犯罪事實欄一
    、(一)(二)犯行，均係以幫助詐欺、恐嚇取財犯罪之意思參與犯
    罪，為詐欺、恐嚇取財之幫助犯，爰均依刑法第三十條第二
    項規定，依正犯之刑減輕之。
(二)、被告所犯上開二罪間，時間不同，且均在九十五年七月一日
    刑法修正廢除連續犯之後，犯意各別，罪名不同，自應分論
    併罰之。公訴意旨誤認被告係基於概括犯意所為，尚有未洽
    。
(三)、爰審酌被告素行尚可，提供其所有之上開金融帳戶幫助他人
    詐騙、恐嚇取財，致使詐騙集團利用人頭帳戶取財，影響社
    會經濟秩序，益添查緝之困難，行為殊不足取，惟念及被告
    本身並未實際參與詐欺、恐嚇取財之犯行，責難性較小，暨
    其犯罪後否認犯行，飾詞圖卸刑責，犯後態度非屬良好，及
    其犯罪動機、目的、手段、所生損害等一切情狀，分別量處
    如主文所示之刑。又被告行為後，中華民國九十六年罪犯減
    刑條例於九十六年七月十六日公布施行，查被告上開二犯行
    均係在九十六年四月二十四日以前，且非同條例第三條所示
    不得減刑之罪，亦無同條例第五條規定例外不得減刑之情事
    ，爰均依同條例第二條第一項第三款規定，各減其宣告刑二
    分之一，並定其應執行之刑及諭知易科罰金之折算標準，以
    資懲儆。
據上論斷，應依刑事訴訟法第二百九十九條第一項前段、第三百
條，刑法第三十條第一項前段、第二項、第三百三十九條第一項
、第三百四十六條第一項、第四十一條第一項前段、第五十一條
第五款，刑法施行法第一條之一，中華民國九十六年罪犯減刑條
例第二條第一項第三款、第七條、第九條，判決如主文。
本案經檢察官丙○○到庭執行職務。
中　　華　　民　　國　　96　　年　　10　　月　　18　　日
               刑事第十四庭  審判長法  官   陳  葳
                                   法  官   林世民
                                   法  官   洪堯讚
右正本證明與原本無異。
如不服本判決，應於送達後十日內向本院提出上訴狀（須附繕本
），上訴於臺灣高等法院臺中分院。
                                   書記官   沈慧玲
中　　華　　民　　國　　96　　年　　10　　月　　18　　日
附錄本案論罪科刑法條：
中華民國刑法第339條
意圖為自己或第三人不法之所有，以詐術使人將本人或第三人之
物交付者，處五年以下有期徒刑、拘役或科或併科一千元以下罰
金。
以前項方法得財產上不法之利益或使第三人得之者，亦同。
前二項之未遂犯罰之。
中華民國刑法第346條
意圖為自己或第三人不法之所有，以恐嚇使人將本人或第三人之
物交付者，處6月以上5年以下有期徒刑，得併科1千元以下罰金
。
以前項方法得財產上不法之利益，或使第三人得之者，亦同。
前二項之未遂犯罰之。
